臺灣高等法院刑事判決　　　　　　　　　　　　　九十一年度上訴字第二五九七號
　　上　訴　人
　　即　被　告　甲○○　男　二.
右上訴人因被訴偽造文書等案件，不服臺灣板橋地方法院九十年度訴字第一九三七號
，中華民國九十一年七月十一日第一審判決（起訴案號：臺灣板橋地方法院檢察署九
十年度偵字第一七八、九二二四號）提起上訴，本院判決如左：
    主  文
原判決關於甲○○部分撤銷。
甲○○無罪。
    理  由
一、公訴意旨略以：被告甲○○、丁○○（業經原審判決有罪確定）與綽號「不良」
    之人，基於意圖為自己不法所有之犯意聯絡，先由綽號「不良」者於民國八十九
    年十二月十四日下午一時二十七分許，持戊○○所遺失之荷蘭銀行信用卡一張（
    卡號：000000000000000號）至位於台北縣板橋市○○路○段二
    三七號「皇銘電器有限公司」（下稱皇銘公司）內，欲盜刷詐購價值新台幣（下
    同）一萬三千元之洗衣機及價值二萬二千元之音響各一台，並已在記載消費金額
  為三萬五千元之信用卡簽帳單上偽造「賴興榮」簽名，皇銘公司之店員乙○○因
    而開具送貨單並將客戶聯交由綽號「不良」者收執，以供嗣後提領上開電器之用
    。丁○○於同日下午，在臺北縣土城市○○路、延吉街口，明知前開綽號「不良
    」之男子所交付之皇銘公司送貨單一紙，係「不良」以盜刷他人信用卡方式欲詐
    取電器之提貨憑證，仍與「不良」共同意圖為自己不法之所有，基於詐欺犯意聯
    絡，允為提領，嗣又與甲○○共同意圖為自己不法之所有，基於詐欺之犯意聯絡
    ，邀請知情之甲○○一同前去領貨。同日下午三時三十分許，丁○○、甲○○一
    同前去皇銘公司欲憑前揭送貨單詐領電器，已著手詐欺行為，惟因皇銘公司店員
    乙○○前已與發卡銀行電話聯繫，得知該筆交易異常，乃報警前來處理，丁○○
    、甲○○始未得手。因認被告甲○○犯有刑法第三百三十七條侵占遺失物罪、第
    二百十條之偽造私文書罪、第二百十六條之行使偽造私文書及變造特種文書罪、
    第二百十七條第一項偽造署押罪及第三百三十九條第一項、第三項之詐欺取財未
    遂罪，並與丁○○及綽號「不良」之人有犯意聯絡及行為分擔，為共同正犯云云
    。
二、訊據被告甲○○否認有何詐欺犯行，並辯稱：是丁○○打電話給伊，問伊是否可
    借到車，剛好伊有借到，就和朋友開貨車和丁○○一起去電器行，是丁○○叫伊
    幫忙載電器，丁○○沒有說電器是誰的，伊以為是他的等語。
三、公訴人認為被告甲○○涉有偽造文書、詐欺等犯行，無非係以被害人乙○○、同
    案被告丁○○之供詞、信用卡簽帳單（商店存根聯）、送貨單（客戶聯）等為其
    主要論據。
四、按犯罪事實應依證據認定之，無證據不得推定其犯罪事實；又不能證明被告犯罪
    或其行為不罰者，應諭知無罪之判決，刑事訴訟法第一百五十四條、第三百零一
    條第一項分別定有明文。次按「犯罪事實之認定應憑證據，如未能發現相當證據
    或證據不足以證明，自不能以推測或擬制之方法，為裁判之基礎」；「又刑事訴
    訟法所謂認定犯罪事實之證據，係指足以認定被告確有犯罪行為之積極證據而言
    ，該項證據自須適合於被告犯罪事實之認定，始得採為判斷資料」；「認定犯罪
    事實所憑之證據，雖不以直接證據為限，間接證據亦包括在內；然無論直接或間
    接證據，其為訴訟上之證明，須於通常一般之人均不致有所懷疑，而得確信其為
    真實之程度者，始得據為有罪之認定」，最高法院四十年台上字第八六號、二十
    九年上字第三一○五號、七十年台上字第四九八六號著有判例。經查：
  (一)、被告甲○○於原審調查時雖自承：「丁○○曾拿上開送貨單給我看過」云云（
      見原審卷第八三頁），惟查丁○○於本院結證稱：「（問：八十九年十二月十
      四日你要甲○○跟你一起去皇銘電器公司領貨，當初是如何與甲○○講的？）
      答：我打電話問他是否可以借到小貨車。甲○○說好，我們就約在土城市○○
      路與延吉街口，要他載我去板橋市○○路。」；「（問：你有無跟他講要去做
      什麼？）答：我說要去幫朋友領東西。」；「（問：你手上拿著提貨單走進去
      的？）答：是的。」；「（問：提貨單有無拿給甲○○看？）答：沒有。我拿
      在手上。」；「（問：甲○○有無問你要載什麼？）答：我說要載電氣用品。
      」；「（問：提貨單記載的客戶姓名是誰？）答：賴興榮。」；「（問：甲○○有無問提貨單的名字為何不是你，而是賴興榮？）答：他沒有問。」；「（
      問：你有無告訴他提貨單的貨是你要或是你朋友要的？）答：我是跟他說幫朋
      友載的。」等語（本院卷第四十頁），共同被告丁○○既未告知被告是其自己
      的送貨單或他人之送貨單，而依丁○○所言，被告甲○○亦始終未看過該送貨
      單，是以尚難因上開送貨單上記載客戶姓名為「賴興榮」，而推定被告甲○○
      為共犯。
  (二)、被告甲○○於警訊時稱：「丙○○（當時丁○○冒用丙○○之名義應訊）叫我
      去借自小貨車，我向朋友借小貨車尚未借得。當時是丙○○開乙部Ｋ七－○八
      七三號自小客車要去載電器」等語；於偵查中稱「他就一直打電話給我，要我
      去借車，幫他載貨，但我沒借到，他就來載我去板橋四川路」（見臺灣板橋地
      方法院檢察署九十年度偵字第一七八號卷第三七頁）；至於共同被告丁○○於
      偵查中陳稱「（問：甲○○何以在現場？）因我打電話要跟他借貨車，沒借到
      ，但他已來找我，就一起去」等語（見臺灣板橋地方法院檢察署九十年度偵字
      第九二二四號卷第十三頁），可見被告二人於偵查中對於甲○○如何前去皇銘
      公司乙節，二人所供雖有不同，惟應可肯定的是「本件確實是丁○○打電話向
      被告甲○○借車」無誤，被告甲○○既係共同被告丁○○打電話借車而借車前
      往，自與共同被告丁○○事先偽造文書犯行無涉。
  (三)、又按「事實審法院對於證據之取捨，依法雖有自由判斷之權，然積極證據不足
    證明犯罪事實時，被告之抗辯或反證縱屬虛偽，仍不能以此資為積極證據應予
      採信之理由。」最高法院三十年度上字第四八二號著有判例，是以共同被告丁○○與本件被告甲○○二人於偵審中對於甲○○如何前去皇銘公司乙節，雖其
      先後所述不一，稍有瑕疵，揆諸前揭判例意旨，如無其他積極證據，亦無從依
      此而推定被告甲○○與丁○○有共犯關係。
五、此外，亦查無任何積極證據足以證明被告甲○○與本件同案被告丁○○及綽號「
    不良」之人有犯意聯絡或行為分擔，自難因被告曾受丁○○之託載運貨物即逕認
    被告甲○○犯有偽造文書、詐欺取財等犯行。既不能證明被告甲○○犯罪，自應
    諭知被告無罪。詎原審未察，遽對被告甲○○論罪科刑，尚有未合。被告上訴否
    認有偽造文書、詐欺取財等之犯行，指摘原判決不當，為有理由，自應由本院將
    原判決撤銷，改為被告甲○○無罪之諭知。
六、被告甲○○經合法傳喚無正當理由而不到庭，爰不待其陳述逕行判決。
據上論斷，應依刑事訴訟法第三百六十九條第一項前段、第三百六十四條、第三百零
一條第一項、第三百七十一條，判決如主文。
本案經檢察官周誠南到庭執行職務。
中      華      民      國九十一    年     十二     月     十九     日
                              台灣高等法院刑事第二庭
                                  審判長法  官  蔡  長  溪
                                        法  官  楊  貴  志
                                        法  官  林  俊  益
右正本證明與原本無異。
如不服本判決應於收受送達後十日內向本院提出上訴書狀，其未敘述上訴之理由者並
得於提起上訴後十日內向本院補提理由書。
                                        書記官  陳  明  琴
中      華      民      國    九十一    年  十二        月   二十四     日
